臺灣高等法院刑事判決　　　　　　　　　　　　九十一年度上更(一)字第二三號
　　上　訴　人
　　即　被　告　丁○○
　　選任辯護人　徐揆智
　　　　　　　　陳怡如
右上訴人因貪污治罪條例案件，不服臺灣桃園地方法院八十八年度訴字第三二五號，
中華民國九十年十二月十四日第一審判決（起訴案號：臺灣桃園地方法院檢察署八十
七年度偵字第一二四九八號）提起上訴，經最高法院發回更審，本院判決如左：
    主  文
原判決撤銷。
丁○○依據法令從事公務之人員，竊取公有器材，累犯，處有期徒刑伍年貳月，褫奪
公權貳年。
    事  實
一、丁○○於民國（下同）八十三年間曾犯傷害罪，經台灣桃園地方法院判處有期徒
    刑參月確定，於八十三年九月二十七日易科罰金執行完畢，詎仍不知悔改，原係
    桃園縣大園鄉公所清潔隊司機，於八十五年一月一日起至八十六年十一月七日間
    ，擔任大園鄉鄉長丙○○公務座車司機，係依據法令從事公務之人員；而於八十
    五年七月十九日，因大園鄉鄉長丙○○原有之牌照號碼ＬＧ－二九八九號之豐田
    廠牌二千ＣＣ公務座車經申請報廢獲准，欲另行購買賓士牌轎車以供鄉長之新座
    車，大園鄉公所嗣將該報廢之豐田牌車體出售予邱顯生所經營之「證翔汽車修護
    廠」，惟該車上配備之汽車音響乙組（含主機、ＣＤ、喇叭，於八十三年八月十
    六日，以新台幣（下同）七萬八千七百五十元購入）、無線電話器材乙組（含九
    九００型基地台、ＫＥＮＷＯＯＤ門ＴＭ－八三二Ａ，於八十四年五月十八日，
    以四萬七千二百五十元購入）及車用行動電話乙具（於八十三年十一月二十六日
    ，以三萬元購入）等公有器材均未達報廢年限，尚堪使用，當時負責大園鄉公所
    總務業務之乙○○，乃指示丁○○前往「證翔汽車修護廠」取回前開公有器材，
    迨丁○○取回後，即由乙○○會同丁○○將其中之汽車音響乙組及車用行動電話
    乙具共同搬置該鄉公所倉庫內，由乙○○負責保管，詎丁○○竟意圖為自己不法
    之所有，於入庫後，即利用保管人乙○○不備之際，於八十五年八、九月間某日
    ，侵入該鄉公所倉庫內，竊取由乙○○保管之前開仍逾五萬元價值之公有器材汽
    車音響乙組及汽車行動電話乙具。迨八十六年十一月七日，大園鄉鄉民代表大會
    （下簡稱大園鄉代會）專案小組據報前往大園鄉公所倉庫內清查前開汽車音響乙
    組及汽車行動電話乙具時，始發現失竊，乙○○乃以電話聯絡丁○○，丁○○始
    表示前開公有器材在其持有中，並於翌日交還乙○○保管入庫。
二、案經法務部調查局桃園縣調查站（下簡稱桃園調查站）移送臺灣桃園地方法院檢
    察署檢察官偵查起訴。
    理  由
一、訊據上訴人即被告丁○○矢口否認有何竊取公有器材犯行，辯稱：於八十五年七
    月十九日，大園鄉鄉長原有之豐田牌座車報廢，欲改購賓士牌轎車為座車，當時
    大園鄉公所總務乙○○乃指示伊前往證翔修車廠取回裝置在豐田牌汽車上之汽車
    音響、車用行動電話、無線電話等器材，其取回後即會同乙○○入庫，迨賓士車
    買回之後，伊認前開器材尚屬堪用，可裝置在鄉長之新座車內，故乃請示鄉長丙○○徵得其同意，即會同乙○○打開倉庫，並取出汽車音響及車用行動電話後持
    至汽車材料店委由邱瑞榮安裝，因邱瑞榮稱該賓士車內已配備有電子音響，線路
    不易拆裝，遂未安裝，伊即將該汽車音響及車用行動電話拿回鄉公所，適因乙○○不在，無法即時送入倉庫，伊即裝置在土黃色紙箱內，再將該紙箱放置在鄉長
    辦公室內影印機旁，後遭鄉長丙○○斥責，遂又將該紙箱改置在秘書袁清泉辦公
    室旁一、二樓間樓梯下走道上，後來鄉代會專案小組於八十六年十一月七日前往
    來鄉公所清查，乙○○以電話聯絡伊後，伊即於翌日取出交予乙○○搬入倉庫內
    保管，並未竊取該汽車音響及車用行動電話等公有器材云云。
二、經查：
(一)被告丁○○確曾於前揭時地受大園鄉公所總務乙○○之指示，前往「證翔修車廠
    」取回原裝置在鄉長舊座車上之汽車音響乙組（含主機、ＣＤ、喇叭）、無線電
    話器材乙組（含九九００型基地台、ＫＥＮＷＯＯＤ門ＴＭ－八三二Ａ）及車用
    行動電話乙具，再會同乙○○將上揭之汽車音響乙組及車用行動電話乙具搬入大
    園鄉公所倉庫內，交由乙○○保管等情，業據被告丁○○於原審法院審理時及本
    院調查時供明在卷（見原審卷第三十六頁、本院上訴卷第二十八頁及本院更（一
    ）卷九十一年四月二十六日訊問筆錄），核與証人乙○○證述情節相符（見偵查
    卷第十二頁反面、第二十八頁及反面、原審卷第二十頁、第二十一頁、本院上訴
    卷第三十一頁及本院更（一）卷九十一年五月三十一日訊問筆錄），此部分事實
    ，應堪認定。
(二)被告於桃園調查站訊問時雖供稱：伊將三項設備取回鄉公所後，係交由當時總務
    乙○○，他即要伊把三項設備放置在倉庫內，伊因當時找不到負責管理倉庫鑰匙
    的小姐，故將三項設備暫放在鄉長辦公室影印機旁，直到乙○○通知伊說代表會
    在清查那三項設備時，伊因為當時人在外面，不過次日即將三項設備還給乙○○
    入庫云云（見偵查卷第三頁及反面），惟此除與其在原審法院審理時及本院調查
    時所供不符外，復與証人乙○○所証相左，尚難採信。玆查被告於八十七年九月
    三日檢察官偵訊時供稱伊將汽車音響、無線電話器材、車用行動電話自證翔汽車
    修護廠取回當日，因認鄉長座車即將更換，前開器材可改裝在鄉長新座車內，故
    以土黃色紙箱裝著，先放在鄉長辦公室影印機旁，後因所購之鄉長新座車係賓士
    Ｃ二八０型轎車，音響已很好，故賣車之業務員即向伊表示該賓士車之音響已很
    好，且全係電腦操控，故未將前開器材換裝，而將前開器材放置於鄉長辦公室影
    印機旁未動，直至鄉代會專案小組清查後，始告知乙○○前開器材在伊這邊，並
    於翌日自鄉長公室內取交乙○○入庫云云（見偵查卷第二十六頁至第二十七頁）
    ；然其嗣於八十八年二月十一日偵查中則供稱該汽車音響及車用行動電話在鄉代
    會專案小組清查前就曾與乙○○一起入庫，入庫後，始向乙○○表示汽車音響及
    車用行動電話可裝置在鄉長新賓士座車內，經乙○○同意並交付鑰匙，乃取出擬
    予安裝於新車時，因賣車之外務員表示賓士車內之配備已經很不錯，故未安裝乃
    以土黃色紙箱裝妥後放置在鄉長室辦公室影印機旁萬年青樹盆栽旁地下，直至鄉
    代會專案小組清查當日下午，乙○○打電話問其東西何在，始告知在伊處，旋於
    翌日自鄉長室搬交乙○○入庫等情（見偵查卷第四十一頁），被告於偵查時先後
    對其自證翔修車廠取回該汽車音響、無線電話器、車用行動電話後，是否曾會同
    証人乙○○將其中之汽車音響、車用行動電話入庫，再經乙○○之同意後復取出
    欲安裝在新賓士車上等情節，所供亦屬相左，已難信其前開供述為真實。另據証
    人即大園鄉鄉長室助理游美麗於偵查時証稱在大園鄉長辦公內，距伊辦公坐位約
    十步外放置有影印機乙台，影印機旁放置有萬年青盆栽，鄉長替換新賓士車時，
    伊尚在鄉長辦公室內工作，該影印機旁僅有伊自行放置之土黃色紙箱乙個，供為
    資源回收之用，未見丁○○所放置裝有汽車音響、車用行動電話之土黃色紙箱，
    在鄉長室內伊坐位左方卡拉０Ｋ上放有自鄉長舊坐車上拔下之九００型線對講機
    （即九九００型基地台），另汽車音響乙組及汽車用行動電話乙具則並未見過（
    即偵查卷第十九頁反面照片一、二所示），另有類似黑金鋼之無線對講機（非前
    開照片二所示之車用行動電話）則交由鄉○○○○○道保管，後鄉長換司機時，
    曾要求戴某還回，惟丁○○表示該無線電對講機放在鄉長座車內，伊叫新司機至
    鄉長座車內查看，新司機則表示並無該無線對講機等語（見偵查卷第四十五頁反
    面至第四十六頁反面、原審卷第二十四頁、第二十五頁、第二十六頁），顯見被
    告並未將裝有汽車音響及車用行動電話之土黃色紙箱放置在鄉長辦公室甚明，所
    辯均係虛妄卸責之詞，委無可採。
(三)至被告於原審及本院時復改謂其自證翔修車廠取回原裝置在鄉長舊座車上之汽車
    音響乙組、無線電話器材乙組及車用行動電話乙具後，即交予乙○○並共同將其
    中之汽車音響、汽車行動電話等搬入倉庫內存放，後鄉長購買賓士牌座車後，即
    向鄉長丙○○報告，並經總務乙○○同意，由乙○○親自打開鄉公所倉庫讓其取
    出前開器材，持往從事汽車音響之邱瑞榮處，請邱瑞榮將該批器材裝置在鄉長新
    座車上，惟邱瑞榮表示新車線路不要亂用，且該新座車已配有效果不錯之音響，
    故而作罷，於是將該等設備帶回鄉公所，放置於土黃色紙箱中放在鄉長辦公室內
    ，嗣遭鄉長發覺斥責其不應將辦公室當成垃圾堆，故再將該器材搬放在秘書袁清
    泉辦公室旁走道樓梯間云云，前開所辯不惟與其在桃園調查站所供該汽車音響及
    車用行動電話於取回後，因未取得倉庫鑰匙，故自始即將該器材放置在鄉長辦公
    室內，直至鄉民代表會前來清查後乙○○以電話告知時，始於翌日自鄉長辦公室
    取出交付乙○○入庫不符，亦與其於偵查中所陳前開汽車音響、車用行動電話其
    原本持往換裝，嗣因汽車業務員表示賓士車之音響極佳無須換裝，故始未將該器
    材換裝於新賓士車上，旋以土黃色紙箱裝置放於鄉長辦公室，直至鄉民代表會前
    來清查，始於翌日取出交由乙○○入庫等情相左，則被告既經汽車業務員告知無
    庸換裝而未將汽車音響、車用行動電話安裝於賓土車上，即以土黃色紙箱裝妥後
    放置在鄉長室，則何有將前開汽車音響、車用行動電話持請邱瑞榮安裝於賓土車
    之理，至証人邱瑞榮於本院前審調查時雖亦證稱：被告曾持汽車音響請其換裝在
    賓士車上，因其表示賓士車之音響比其帶來之音響為佳，始未安裝，另車用行動
    電話因其不會安裝，故未予安裝等語（見本院上訴卷第五十七頁），與被告所辯
    大致相符，惟經本院前審再質之被告究係於何時帶同汽車音響、車用行動電話請
    其換裝時，則供稱係在距庭訊時約一年多之前等語（見本院上訴卷第五十七頁）
    ，依証人邱瑞榮所供之時間計算，本院前審當次庭訊時間係在九十年二月十三日
    ，在該日一年多前，至遲應在八十八年一月之後，而本件大園鄉民代表會前往大
    園鄉公所清查該汽車音響及車用行動電話之時間，係在八十六年十一月七日，距
    証人邱瑞榮所稱被告持前開器材前往換裝之時間，猶相差一年多之久，且與被告
    於桃園調查站及偵查中所供情節相左，足徵証人邱瑞榮前開所証，與事實不符，
    洵係迴護被告之詞，委不足採。又証人即大園鄉鄉長丙○○於本院前審調查時雖
    到庭証稱被告於其舊座車報廢後，曾將前開器材以紙箱裝妥，放置在其辦公室角
    落，該角落並無其他物品，被告曾告知其準備安裝在購買之新車上，後伊因見被
    告放置一個多月，乃要求其拿走等語（見本院上訴卷第五十六頁），嗣於本院本
    審調查時復到庭證稱報廢車之汽車音響、無線電話器材及車用行動電話，被告說
    可以裝在新車上，後來修車廠說新車已有這些配備，不用裝回去，被告就將一紙
    箱放在伊鄉長辦公室角落，說這三樣東西放在裡面，但因伊沒看，並不確定內裝
    何物，隔了三個月，伊跟被告說鄉長室不是放垃圾及倉庫之處，叫他搬走，隔約
    三五、天伊在一樓到二樓樓梯底下看到該紙箱，但伊沒去查看紙箱內之東西云云
    （見本院上更（一）卷九十一年六月二十一日訊問筆錄），非為前後所述不一，
    且証人丙○○所述被告放置該紙箱之地點，與被告所供係放置在影印機旁萬年青
    盆栽旁已有不符，亦與被告於桃園調查站及偵查中所供該紙箱自始即放置在鄉長
    辦公室內，直至鄉民代表會前來清查後，始自鄉長辦公室取出交予乙○○等情相
    異，足見証人丙○○所為前開証言，均係附合被告之詞，同不足採。
(四)又被告自證翔修車廠取回前開器材，交由總務乙○○並共同搬入鄉公所倉庫內保
    管後，被告即未再向乙○○拿取倉庫鑰匙取出前開汽車音響及車用行動電話，而
    大園鄉公所倉庫鑰匙，係由乙○○及其助手郭麗芬二人持有保管，除渠二人外，
    工友亦可向渠二人拿取鑰匙進入倉庫，其他人員則不可進入倉庫等情，迭據証人
    乙○○供明在卷，証人即當時大園鄉公所另一保管倉庫鑰匙之郭麗芬於本院前審
    調查時亦証稱：「（倉庫鑰匙）是我與乙○○保管，各有壹把鑰匙。」、「（問
    ：被告是否在八十五年到八十六年間曾向你拿過倉庫的鑰匙？）、我沒有印象，
    我在八十五年的九月份就調到清潔隊，之前沒有印象他有向我拿倉庫的鑰匙。」
    等語（見本院卷第五十七頁、第五十八頁），依該二人所供可知，大園鄉公所倉
    庫之鑰匙保管人，應僅有乙○○及郭麗芬二人，被告既未向乙○○、郭麗芬拿取
    鑰匙打開倉庫進入拿出該汽車音響及車用行動電話，而該汽車音響及車用行動電
    話復經被告自證翔修車廠取回後交予乙○○搬入倉庫內保管，則被告嗣後之所以
    取得該汽車音響及車用行動電話，若非其利用倉庫為他人打開，保管人乙○○不
    備之際，進入倉庫內予以竊取，其何能取得該汽車音響及車用行動電話？又被告
    曾於桃園調查站約談後之八十七年七月二十八日上午九時許，至乙○○當時任職
    之農業課，向黃某明示其已遭桃園調查站約談，並表示汽車音響、車用行動電話
    、無線電話器係放置在鄉長室，要求乙○○於嗣後調查時配合其所供內容，同時
    會另找鄉長辦公室助理游美麗配合，惟遭乙○○以其亦已經桃園調查站約談，對
    案情已有明確供述，其供詞應前後一致為由加以拒絕等情，亦據証人乙○○於桃
    園調查站、偵查中及原審調查時供明在卷（見偵查卷第十四頁及反面、第三十頁
    及反面、原審卷第二十三頁），若非被告私自乘乙○○不備之際竊取前開汽車音
    響、車用行動電話，其何必於桃園調查站約談後，即找証人乙○○配合其所供內
    容，以迴護其所辯？至被告雖復辯謂其係徵得乙○○之同意，經會同乙○○開啟
    倉庫讓其進入拿取云云，惟該情既經乙○○所否認，被告對其自證翔修車廠取回
    該汽車音響及車用行動電話後，是否交乙○○搬入倉庫保管，及曾否於入庫後再
    向乙○○拿取鑰匙各節，先後所述不一，均不足採信等情，業據本院論述如上，
    被告前開辯解，應屬事後飾卸之詞，洵不足採。
(五)被告丁○○復辯謂大園鄉長丙○○斥責其將裝置舊鄉長舊座車內取下之汽車音響
    、車用行動電話所用之紙箱放置於鄉長辦公室後，即將紙箱拿至秘書袁清泉辦公
    室旁走道樓梯間放置，直至鄉民代表會前來清查，經乙○○告知，始於翌日取交
    乙○○云云，然查其所辯該節已與被告於桃園調查站訊問時供稱該紙箱於其取回
    後即一直放置於鄉長辦公室內不符，亦與証人乙○○所証相左，本院前審再傳訊
    証人即大園鄉公所秘書袁清泉亦証稱：伊自鄉長舊座車報廢後至鄉民代表會前來
    大園鄉公所清查該汽車音響、車用行動電話間，伊並未在大園鄉公所之樓梯間或
    走道看見被告所指稱之裝置該汽車音響、車用行動電話之紙箱，且其辦公室後方
    確有走道，但伊未曾在該走道見有該紙箱等語（見本院上訴卷第一二九頁、第一
    三０頁），復當庭繪製有其辦公室相關位置平面圖乙份附卷可稽（見本院上訴卷
    第一三三頁），益徵被告所辯非實，洵不足採。況被告前開所辯苟為真實，為何
    乙○○於大園鄉民代表會專案小組人員至鄉公所清查後，於八十六年十一月七日
    下午以電話詢問被告有關該汽車音響、車用行動電話是否為其持有時，於被告回
    答確在其處後，乙○○明白告知被告表明鄉代會專案小組前來鄉公所清查乙事時
    ，被告已知事關重大，其為明責任，辨別清白，為何不明確向乙○○表示該汽車
    音響、車用行動電話係以紙箱裝置放於大園鄉公所內樓梯下走道處？俾乙○○得
    迅速取出向鄉民代表會專案人員交代，以明責任歸屬？豈被告竟未即時交出該汽
    車音響、車用行動電話，而遲至翌日始取交汽車音響、車用行動電話予乙○○入
    庫？再參諸証人乙○○自始即指稱被告於鄉民代表清查後，係自其自用小客車行
    李箱內取出前開汽車音響、車用行動電話交付其入庫等情，足見前開汽車音響、
    車用行動電話被告應未放置於大園鄉公所內，洵屬灼然。至證人即大園鄉公所清
    潔隊隊員甲○○雖於本院調查時到庭證稱八十六年十月中旬因鄉公所有回收資源
    物品要清理，所以派我們清潔隊去處理，當時伊在一、二樓間有看到一立著的紙
    箱，伊打開看，裡面有音響，認為這紙箱內的東西還要使用，就沒有再翻動看裡
    面尚有何物，伊知該音響之廠牌云云（見本院上更（一），卷九十一年六月二十
    一日訊問筆錄），為查證人甲○○有於八十六年十月間中旬前往該鄉公所內清理
    物品，依其所供亦不能確定該紙箱內所裝即係本案之汽車音響及車用行動電話，
    且查被告將該裝有系爭汽車音響及車用行動電話等物之紙箱任意置放於樓梯間，
    亦有悖常理，至其雖辯稱伊於鄉長說不能放在鄉長室，而要拿去給乙○○時，適
    乙○○不在，伊就將該紙箱放在樓梯間云云，為當時負責總務，管理倉庫之乙○○當非每日均不在辦公室，且將該等物品辦理入庫手續，由毋庸耗時甚久，被告
    又豈有無端歷時數月未交予乙○○般入倉庫內保管之理。
(六)嗣本院前審將被告及証人乙○○送請法務部調查局為測謊鑑定結果，証人乙○○
    對：其有幫丁○○將系爭物品搬至倉庫；其未交付丁○○倉庫鑰匙。等二項
    ，均未呈情緒波動反應，研判應未說謊，其對鄉代會檢查後一週後丁○○始交
    還系爭之物品，則呈情緒波動反應，研判係說謊。至被告則對：乙○○有幫其
    將系爭物品搬至倉庫；乙○○未交付其倉庫鑰匙；鄉代會檢查後隔日其將系
    爭物品交付乙○○；其未將系爭之物品搬回私用。等項，均未呈情緒波動反應
    ，研判應未說謊。有該局（九０）字第陸（三）00000000號測謊報告書
    乙份在卷可憑（見本院上訴卷第一一一頁），被告於該測謊中表示汽車音響、車
    用行動電話其未搬回私用等項，雖未呈情緒波動反應，然證人乙○○及被告二人
    就乙○○並未交付被告倉庫鑰匙乙節，則均未呈情緒波動反應，顯見証人乙○○
    確未曾將倉庫鑰匙交予被告開啟倉庫，被告係於鄉民代表會清查後翌日即交出汽
    車音響、車用行動電話，證人乙○○於桃園調查站初訊以外所供謂被告係在鄉民
    代表會清查後一週始交出汽車音響及車用行動電話云云，應係誤記所致，且該項
    不符事實之供述，於被告犯罪是否成立並不影響，難因此即遽認証人乙○○全部
    証言均屬不實。至桃園縣大園鄉公所於八十三年間申裝號碼為00000000
    0號之行動電話，分別在該鄉長辦公室及前揭鄉長座車（另行拷貝該號碼裝置於
    系爭車用行動電話）上使用，嗣於八十五年七月間該鄉長座車雖經報廢，惟該行
    動電話號碼則仍續由鄉長丙○○使用，此據被告及證人丙○○供明在卷，並有桃
    園縣大園鄉公所九十一年五月二十一日大鄉秘字第０九一０００九二０八號函（
    並附該行動電話八十五年八月至八十六年十二月之繳付金額明細表乙份）在卷可
    參，又系爭行動電話於八十五年八月至八十六年十二月間之通話紀錄，因已逾六
    個月之保存期限，而不存在，有中華電信公司股份有限公司之回函影本乙份在卷
    可稽，已難調查被告是否曾將竊取之車用行動電話提供他人使用之事實，惟縱被
    告擅自竊取上揭汽車音響、車用行動電話後並未持以使用，亦不因之影響其竊取
    前開汽車音響、車用行動電話之犯行，尚難因被告對該項測謊未有情緒波動反應
    ，即遽認被告未有上揭竊取犯行。
(七)又該汽車音響乙組（含主機、ＣＤ、喇叭），係大園鄉公所於八十三年八月十六
    日，以七萬八千七百五十元所購入，無線電話器材乙組（含九九００型基地台、
    ＫＥＮＷＯＯＤ門ＴＭ－八三二Ａ），則於八十四年五月十八日，以四萬七千二
    百五十元所購入，車用行動電話一具，則於八十三年十一月二十六日，以三萬元
    所購入，均係安裝於大園鄉鄉長豐田牌座車上，嗣於該車報廢出售後，自該車上
    取回，由該鄉公所總務乙○○搬入倉庫保管中之物，自為公有通訊器材，業據法
    務部調查局桃園縣調查站函述甚詳，有該站八十七年八月十三日（八七）園肅字
    第八七０五八一號移送書乙份在卷可稽，並經該站會勘屬實，有會勘紀錄乙份、
    照片三幀在卷可按（見偵查卷第十九頁及反面），而前開三項公有器材，其中汽
    車音響之最低使用年限為八年，無線電器材最低使用年限為五年，車用行動電話
    之最低使用年限為四年，均未達報廢使用年限，故未隨該豐田牌汽車一併報廢，
    且依財產管理規定，各機關及公立學校財之使用年限係估計數，仍應視實際使用
    情形及財產之性能決定其應否報廢，不必為折舊之計算等情，亦經大園鄉公所函
    述綦詳，有該鄉公所九十年三月七日（九０）大鄉秘字第三二七一號函及九十年
    四月十二日（九０）大鄉字第六二０二號函各乙份在卷可憑（見本院上訴卷六十
    六頁、第七十八頁），前開汽車音響乙組（含主機、ＣＤ、喇叭）、無線電話器
    材乙組（含九九００型基地台、ＫＥＮＷＯＯＤ門ＴＭ－八三二Ａ）及車用行動
    電話一具，依其購入時間至自舊鄉長座車取回之時間計算，則其使用時間均未逾
    二年，距最低使用年限之時間尚長，而其中汽車音響乙組（含主機、ＣＤ、喇叭
    ）及車用行動電話一具購入之總價共計十萬八千七百五十元，已逾五萬元，縱依
    其最低使用年限，依行政院頒布之財產管理規定，就其財產折舊採平均法計算，
    其當時折舊後總值尚有八萬一千六百元（汽車音響不及二年約以二年計抵折舊，
    車用行動電話約一年十個月，以二年計抵折舊），其價值亦超過五萬元，被告竊
    取該二項器材，自應依貪污治罪條例論處。
(八)綜上所論，被告所辯各節，先後供述不一，相互矛盾，顯係臨訟編篡圖卸刑責之
    詞，均不足採，此外，復有記載八十六年十一月七日鄉代會專案小組清查會勘要
    旨之桃園縣大園鄉便箋影本一紙、被告所竊取大園鄉公所公有汽車音響、車用行
    動電話器材之照片二幀在卷可稽，事證明確，被告犯行洵堪認定。
三、查被告丁○○原於八十五年一月一日起至八十六年十一月七日止，任職為大園鄉
    公所清潔隊駕駛，並外調為該鄉鄉長丙○○公務座車司機等情，業據被告丁○○
    及証人乙○○、丙○○供述在卷，復有桃園縣大園鄉公所八十九年十二月二十九
    日（八九）大鄉人字第二七七０八號函乙份在卷可稽（見本院上訴卷第四０頁）
    ，係依據法令從事公務之人員，被告於擔任大園鄉鄉長公務座車司機期間，竊取
    放置在大園鄉公所倉庫內之汽車音響乙組及車用行動電話乙具，而查大園鄉鄉長
    之賓士車係於八十五年七月間所購，此經証人即大園鄉鄉長丙○○於本院前審調
    查時供明在卷（見本院上訴卷第五十六頁），被告亦供承其於該賓土車購入後之
    一、二個月內，即持有原裝置在鄉長舊座車上，取回大園鄉公所由乙○○保管存
    放於倉庫內之該汽車音響、車用行動電話等物（見本院上訴卷第五十八頁），顯
    見被告竊取該公有器材之時間，係在八十五年八、九月間某日甚明，玆被告行為
    後，貪污治罪條例業於八十五年十月二十三日經修正公布，於同年月二十五日生
    效，比較新舊法結果，以修正前之貪污治罪條例較有利於被告，依刑法第二條第
    一項但書規定，自應適用最有利於被告之修正前貪污治罪條例，核被告所為，係
    犯修正前貪污治罪條例第四條第一項第一款之竊取公有器材罪。而查被告於八十
    三年間曾犯傷害罪，經台灣桃園地方法院判處有期徒參月確定，於八十三年九月
    二十七日易科罰金執行完畢，有本院被告全國前案紀錄表在卷可憑，其受有期徒
    刑執行完畢後五年內再犯本件有期徒刑以上之罪，為累犯，依法加重其刑。
四、原審以被告所為事証明確，依法予以論科固非無見，惟查原審疏未認定被告確切
    犯罪時間，致未比較新舊法之適用，而非適用最有利於被告之修正前貪污治罪條
    例第四條第一項第一款規定論處，尚有未洽，又依修正前貪污治罪條例（八十一
    年十月十七日修正公佈）第十六條始為「犯本條例之罪，宣告有期徒刑以上之刑
    者，並宣告褫奪公權」之規定，原審就宣告被告褫奪公權部分，誤引修正前貪污
    治罪條例第十七條，亦有未洽，另原審就被告於上揭時間竊取該汽車音響及車用
    行動電話時之價值，未予敘明，以資確認該等物品是否逾五萬元，同有未洽，另
    被告前於八十三年間犯傷害罪，經被判處有期徒刑參月，於八十三年九月二十七
    日執行完畢，其於五年內再犯本件犯行，係屬累犯，原審疏未論予累犯，並有未
    洽。是被告上訴意旨否認有上揭竊取汽車音響及車用行動電話之犯行，固無理由
    ，惟原判決既有可議之處，自應由本院予以撤銷改判。查被告所竊取之原置於大
    園鄉長舊座車之汽車音響及車用行動電話，分別係於八十三年八月十六日以七萬
    八千七百五十元，及於八十三年十一月廿六日以三萬元所購入，已如前述，至本
    案事發時，已分別使用約二年及約一年十月，雖仍堪使用，惟已無法置於鄉長新
    座車上而放置於鄉公所倉庫中，衡其價值並非鉅額，被告因一時貪慾，致犯貪污
    治罪條例法禁，惟於大園鄉鄉民代表大會專案小組前往大園鄉公所倉庫清查，經
    乙○○告知即將上揭物品交還，情輕法重，堪予憫恕，縱處以法定最低度之刑，
    猶嫌過重，爰依刑法第五十九條規定，減輕其刑，並依法先加重後減輕。爰審酌
    被告之素行、犯罪之動機、目的、手段、其所竊取財物之價值，為依據法令從事
    公務之人員，不知潔身自愛，竟貪圖利益而竊取鄉長舊座車上之汽車音響及車用
    行動電話，有辱官箴，惟念其已將竊取之公有器材交還大園鄉公所總務乙○○入
    庫保管，減少損害之發生，及犯罪後態度等一切情狀，量處有期徒刑伍年貳月。
    而被告所犯係修正前貪污治罪條例之罪，經本院宣告有期徒刑以上之刑，並依修
    正前該條例第十六條規定，宣告褫奪公權貳年。至被告竊取之大園鄉公所公有汽
    車音響乙組、車用行動電話乙具，業經被告交還大園鄉公所總務乙○○入庫，自
    無庸予以追繳，並為發還被害人大園鄉公所之諭知。
據上論斷，應依刑事訴訟法第三百六十九條第一項前段、第三百六十四條、第二百九
十九條第一項前段，修正前貪污治罪條例第二條前段、第四條第一項第一款、第十六
條、第十七條，刑法第二條第一項但書、第十一條前段、第四十七條、第五十九條、
第三十七條第二項，判決如主文。
本案經檢察官林炳雄到庭執行職務。
中      華      民      國      九十一      年      七    月    十八    日
                              臺灣高等法院刑事第三庭
                                  審判長法  官  張  連  財
                                        法  官  李  英  勇
                                        法  官  張  傳  栗
右正本證明與原本無異。
如不服本判決應於收受送達後十日內向本院提出上訴書狀，其未敘述上訴之理由者並
得於提起上訴後十日內向本院補提理由書（均須按他造當事人之人數附繕本）。
                                        書記官  秦  慧  榮
中      華      民      國      九十一  年    七      月     十八     日
附錄    本判決論罪科刑法條：
修正前貪污治罪條例第四條第一項第一款：
有下列行為之一者，處無期徒刑或十年以上有期徒刑，得併科新台幣三百萬元以下罰
金：
一、竊取或侵占公用或公有器材、財物者。
